【裁判字號】    88,上,494
【裁判日期】    890509
【裁判案由】    侵權行為損害賠償
【裁判全文】
臺灣高等法院臺中分院民事判決            八十八年度上字第四九四號
      上  訴  人  丙○○
                  乙○○
      被上訴人    甲○○
右當事人間侵權行為損害賠償事件，上訴人對於中華民國八十八年三月二十五日臺灣
臺中地方法院八十七年附民字第六○○號第一審判決提起上訴，本院判決如左：
      主      文
原判決關於駁回後開第二項之訴部分廢棄。
被上訴人應給付上訴人丙○○新台幣貳萬元，應給付上訴人乙○○新台幣貳萬元，及
均自民國八十七年十一月十一日起至清償日止按年息百分之五計算之利息。
其餘上訴駁回。
第一、二審訴訟費用由被上訴人負擔。
      事      實
甲、上訴人方面：
一、聲明：求為判決：
  (一)被上訴人應給付上訴人丙○○新台幣（以下同）四十五萬元及自起訴狀繕本送達
    翌日起至清償日止，按年息百分之五計算之利息。
  (二)被上訴人應給付上訴人乙○○四十五萬元及自起訴狀繕本送達翌日起至清償日止
    ，按年息百分之五計算之利息。
  (三)願供擔保請准宣告假執行。
二、陳述：除引用原判決書之記載外，補稱：
（一）被上訴人甲○○於八十七年五月十三日下午十六時許，到上訴人住處時，對上
      訴人乙○○恫稱「你就不要出門一步，否則我一定叫兄弟來殺你」，對上訴人
      丙○○恫稱：「我要叫兄弟來殺你們，讓你們死得很難看，你如果被殺死，不
      用調查，就是我殺的」，並對丙○○、乙○○恐嚇稱：如丙○○、乙○○去他
      們那裏做生意，要給丙○○、乙○○好看等語，致上訴人二人心生畏懼，因認
      被上訴人之行為，顯已觸犯恐嚇罪。係故意不法侵害及以故意背於善良風俗之
      方法加損害於上訴人乙○○、丙○○，爰依民法第一百八十四條、第一百九十
      五條侵權行為之法律關係，請求被上訴人賠償上訴人乙○○、丙○○各四十五
      萬元。
（二）當日被上訴人雖有報警，但被上訴人是在警察來之前恐嚇上訴人。
（三）恐嚇當時證人林郭雲離上訴人不到五公尺，聽得很清楚，臺灣臺中地方法院八
      十七年度自字第八四三號刑事卷宗第五頁照片中穿紅色衣服在田裡之人即林郭
      雲，在刑事案件曾作證。
（四）被上訴人所犯恐嚇罪，業經判處罪刑。
（五）上訴人丙○○國小四年級肄業，種田；上訴人乙○○高中畢業、業店員，月薪
      一萬五千元，有田產及農舍。
乙、被上訴人方面：
一、聲明：求為判決駁回上訴。
二、陳述：除引用原判決書之記載外，補稱：
（一）被上訴人否認恐嚇上訴人等，證人林郭雲當時不在場，應未聽到被上訴人恐嚇
      。可傳訊林郭雲作證。
（二）被上訴人國中畢業，並無不動產，在工廠工作。月薪二萬餘元。
      理      由
一、本件上訴人主張被上訴人甲○○於八十七年五月十三日下午十六時許，到上訴人
    住處時，對上訴人乙○○恫稱「你就不要出門一步，否則我一定叫兄弟來殺你」
    ，對上訴人丙○○恫稱：「我要叫兄弟來殺你們，讓你們死得很難看，你如果被
    殺死，不用調查，就是我殺的」，並對上訴人二人恐嚇如彼等至被上訴人處做生
    意，要給彼等好看等語，致上訴人二人心生畏懼，有證人林郭雲可證，因認被上
    訴人之行為，顯已觸犯恐嚇罪。刑事部分業經判處罪刑，爰依民法第一百八十四
    條、第一百九十五條侵權行為之法律關係，求為命被上訴人賠償上訴人乙○○、
    丙○○各四十五萬元及其法定遲延利息。被告則否認出言恐嚇，以證人林郭雲當
    時並未在場等語置辯。
二、查上訴人主張被上訴人於前開時地曾對上訴人丙○○、乙○○恐嚇如至被上訴人
    處做生意，要給彼等好看等語，業據證人林郭雲於臺灣臺中地方法院八十七年度
    自字第八四三號刑事案件作證，並經本院調閱上開刑事卷宗可據（見該案卷第五
    十一、五十二頁），而林郭雲當時確在場此有上開刑事卷宗第五頁照片可稽，被
    上訴人否認恐嚇及林郭雲在場，與事實不符，所辯應不足採信，自應認上訴人主
    張為真實。至上訴人指當時被上訴人甲○○亦曾對乙○○恫嚇稱「你就不要出門
    一步，否則我一定叫兄弟來殺你」，對丙○○恐嚇稱「我要叫兄弟來殺你們，讓
    你們死得很難看，你如果被殺死，不用調查，就是我殺的」等語部分，惟據在場
    證人林郭雲於刑事庭之證詞以觀，其並未聽到此部分言語。至證人楊美梅雖於刑
    事庭證稱被上訴人甲○○有此部分恐嚇言語，然證人楊美梅係上訴人丙○○之女
    ，其證詞難免偏袒上訴人，且其證詞與上開證人林郭雲之證詞有異，衡情尚難憑
    採。此外上訴人未能證明被上訴人確有此等言語恐嚇，不足以認定被告有此部分
    之行為，附此敘明。且被上訴人被訴前述恐嚇之犯行，經偵審結果，同此認定，
    並經本院刑事庭判處拘役參拾日確定，有本院八十八年上易字第一一八六號刑事
    判決及歷審刑事卷宗可稽。
三、按因故意不法侵害他人之權利者，負損害賠償責任；又不法侵害他人之自由，被
    害人雖非財產上之損害，亦得請求賠償相當之金額，民法第一百八十四條第一項
    前段、第一百九十五條第一項定有明文。本件被上訴人獲悉其外甥女與其夫即上
    訴人乙○○發生糾紛，不思以調解方式息事，竟對上訴人二人施加恐嚇，使上訴
    人二人心生畏懼，係故意不法侵害上訴人權利，則上訴人請求賠償非財產上之損
    害，自屬於法有據。又上訴人丙○○係國小四年級肄業，種田；上訴人乙○○為
    高中畢業、業店員，月薪一萬五千元，有田產及農舍。被上訴人國中畢業，並無
    不動產，在工廠工作，月薪二萬餘元，各據兩造陳明，俱無爭執。本院審酌上情
    及二造上開身分地位經濟狀況，認本件上訴人二人請求之精神慰撫金各以二萬元
    為相當。
四、從而，上訴人之損害賠償請求在各以二萬元範圍內及自起訴狀繕本送達（八十七
    年十一月十日當庭收受，見臺灣臺中地方法院八十七年度附民字第六○○號卷第
    第三頁）翌日即八十七年十一月十一日起至清償日止按週年利率百分之五計算之
    法定遲延利息，洵屬正當，應予准許，此部分原審為上訴人敗訴之判決，容有未
    洽。上訴論旨指摘原判決不當，求為廢棄，為有理由，爰將原判決關於此部分廢
    棄，改判如主文第二項所示。逾此部分之上訴，即非有據，應予駁回。又本判決
    上訴人勝訴部分，因本件判決即行確定得為執行，假執行之宣告已無必要，至上
    訴人敗訴部分，其假執行之聲請已失所依附，均應併予駁回。原審駁回其假執行
    聲請並無不合。證人林郭雲於刑事庭已作證明確，被上訴人聲請再行傳訊核無必
    要，併此敘明。
五、據上論斷，本件上訴為一部有理由，一部無理由，依民事訴訟法第四百四十九條
    第一項、第四百五十條、第七十九條但書，判決如主文。
中      華      民      國    八十九    年      五      月      九      日
~B1民事第四庭審判長法  官  黃斐君
~B2                法  官  陳蘇宗
~B3                法  官  張鑫城
右為正本係照原本作成。
不得上訴。
~B                 書記官  翟雅蘭
中      華      民      國    八十九    年      五      月      十一    日
                                                                        Ｉ


司法院資訊處製作；財團法人民間司法改革基金會備份。
